臺灣屏東地方法院民事判決　九十一年度保險字第三號
　　原　　　告　國華產物保險股份有限公司
　　法定代理人　甲○○
　　訴訟代理人　丙○○
　　被　　　告　乙○○
右當事人間請求求償保險金事件，本院判決如左：
    主      文
原告之訴及假執行之聲請均駁回。
訴訟費用由原告負擔。
    事      實
甲、原告方面：
一、聲明：請求判決(一)被告應給付原告新台幣（下同）五十三萬八千七百五十八元，
    及自起訴狀繕本送達翌日（即民國九十一年一月二十五日）起至清償日止，按年
    息百分之五計算之利息。(二)願供擔保，請准宣告假執行。
二、陳述：
 (一) 原告承保訴外人余丹心所有車牌號碼Ｐ４─８４１１號自用小貨車之強制汽車責
    任保險，該車於八十八年十月二十三日由訴外人陳勇勳駕駛，搭載訴外人陳麗香
    、鄭金葉、林芳娟、鄭玉美四人，於行經屏東縣萬巒鄉○○○路時，遭被告酒醉
    駕駛車牌號碼Ｆ６─８３１７號自小客車失控侵入車道撞擊，致訴外人陳勇勳、
    陳麗香、鄭金葉、林芳娟、鄭玉美五人受有嚴重體傷，刑事部分並經鈞院八十九
    年度交訴字第一五號判決在案。
 (二) 前開交通事故，原告已依強制汽車責任保險法之規定，以直垂理賠方式，分別給
    付如下：
 1. 陳勇勳部分：受有右第三掌開放性骨折、右膝深部撕裂傷、四頭肌肌腱斷裂、右
    膝挫傷之傷害；支出醫療費用二萬二千三百三十九元。
 2. 陳麗香部分：受有骨盆癒合不良、左下肢遺存顯著運動障礙之傷害，符合殘廢給
    付標準表第一四三項、十一等級；支出殘廢給付十六萬元。
 3. 鄭金葉部分：受有左髖創傷、左股骨頭缺血性壞死、左髖關節遺存部分運動障礙
    之傷害，符合殘廢給付標準表第一四三項、十一等級；計支出醫療費用一萬三千
    九百八十元、殘廢給付十六萬元。
 4. 林芳娟部分：受有恥骨骨折、左髖臼骨折、左髖存餘運動障礙之傷害，符合殘廢
    給付標準表第一四三項、十一等級；計支出醫療費用六千四百七十九元、殘廢給
    付十六萬元。
 5. 鄭玉美部分：受有左恥骨骨折併左髖關節僵直之傷害；支出醫療費用一萬五千六
    百九十元。
    為此依同法第二十七條第一款之規定，提起本件訴訟。
 (三) 依強制汽車責任保險法第三十四條第一項第一款之規定，受害人陳麗香、鄭金葉
    、林芳娟、鄭玉美四人，得選擇向原告或被告之保險人請求給付保險金，換言之
    ，原告對於受害人亦有給付保險金之義務。從而，原告依該法之規定給付受害人
    保險金，自屬強制汽車責任保險法第二十七條所稱之「保險人」，並得行使求償
    權。
三、證據：提出行車執照、保險證、駕駛執照、身分證、本院八十九年度交訴字第一
    五號刑事判決、身心障礙手冊各一件、理賠計算書二件、診斷證明書十一件、收
    據二十六件為證。
乙、被告方面：
一、聲明：請求判決駁回原告之訴。
二、陳述：
 (一) 被告車輛投保強制汽車責任保險而領得之保險金，已給付該車死者杜愛玉與其他
    傷者；至原告承保車輛之受害人，因目前經濟狀況不佳，無力賠償。
 (二) 對刑事判決及原告給付各該受害者之金額，均無意見。
丙、本院依職權調取本院八十九年度交訴字第一五號卷宗，並函長庚紀念醫院高雄分
    院、小康醫院、安泰醫院詢訴外人陳麗香、鄭金葉、林芳娟之病況。
    理      由
一、本件原告起訴主張其承保訴外人余丹心所有車牌號碼Ｐ４─８４１１號自用小貨
    車之強制汽車責任保險，該車於八十八年十月二十三日由訴外人陳勇勳駕駛，搭
    載訴外人陳麗香、鄭金葉、林芳娟、鄭玉美四人，於行經屏東縣萬巒鄉○○○路
    時，遭被告酒醉駕駛車牌號碼Ｆ６─８３１７號自小客車失控侵入車道撞擊，致
    訴外人陳勇勳、陳麗香、鄭金葉、林芳娟、鄭玉美五人受有嚴重體傷；原告已依
    強制汽車責任保險法之規定分別給付各該訴外人，為此依強制汽車責任保險法第
    二十七條第一款之規定，提起本件訴訟。至被告對於原告給付各該受害者之金額
    ，並無意見；僅以其目前經濟狀況不佳，無力賠償等語，資為抗辯。
二、原告主張其所承保之訴外人余丹心所有車牌號碼Ｐ４─８４１１號自用小貨車，
    於八十八年十月二十三日由訴外人陳勇勳駕駛，搭載訴外人陳麗香、鄭金葉、林
    芳娟、鄭玉美四人，於行經屏東縣萬巒鄉○○○路時，遭被告酒醉駕駛車牌號碼
    Ｆ６─８３１７號自小客車失控侵入車道逆向行駛，並因煞車不及而撞擊，致訴
    外人陳勇勳、陳麗香、鄭金葉、林芳娟、鄭玉美五人分別受有傷害之事實，業據
    其提出本院八十九年度交訴字第一五號判決、診斷證明書等件為證，並經本院依
    職權調取前揭卷內所附道路交通事故調查報告表、現場圖、車禍現場照片及酒精
    測試值數據單核閱無訛，堪信為實在。從而，本件事故之發生，全因被告酒醉駕
    駛小客車疲勞失控侵入來車道所致，訴外人陳勇勳則無肇事因素，此亦為臺灣省
    高屏澎區車輛行事事故鑑定委員會高屏澎鑑字第一七一三號鑑定意見書、本院八
    十九年度交訴字第一五號、臺灣高等法院高雄分院八十九年度交上易字第一六三
    號刑事判決所同認。
三、按強制汽車責任保險法乃採責任保險法制，於被保險人受第三人損害賠償請求時
    ，由保險人依保險契約而負賠償責任；是保險人之賠付基礎，取決於被保險人對
    第三人損害賠償責任之成立與否，倘無責任之發生，保險人即無賠償義務。經查
    ，本件共同被保險人陳勇勳於系爭行車事故之發生並無責任，已經本院認定如前
    ，揆諸前開說明，原告即無賠償責任可言，其詎為賠償給付，自難謂係依強制汽
    車責任保險法之規定所為賠付，從而，原告援引該法第二十七條第一款之規定，
    向被告求償，其請求權基礎即有未洽，自無從准許。至原告另主張依該法第三十
    四條第一項第一款之規定，受害人陳麗香、鄭金葉、林芳娟、鄭玉美四人，得選
    擇向原告或被告之保險人請求給付保險金，故而，原告對於受害人亦有給付保險
    金之義務云云，然按依該條規定：「交通事故係由數汽車所共生或涉及數汽車者
    」之文義觀之，足知其係指事故之發生係因數車之行為共同肇致，數車輛對於事
    故之發生均予以原因力而言，從而，單純被害之車輛既未促使事故發生，該被害
    車輛之駕駛人亦不需負擔任何肇事責任，承保其責任保險之公司自亦不負擔任何
    賠償責任，原告之主張亦無可採。綜上，本件原告所為主張，於法均有未合，所
    訴尚無從准許，其假執行之聲請，亦因失所附麗，而應併予駁回。
據上論結，本件原告之訴為無理由，並依民事訴訟法第七十八條，判決如主文。
中　　　華　　　民　　　國　　九十一　　年　　　四　　　月　　　四　　　日
                                    臺灣屏東地方法院民事第一庭
~B法　　　官　王幸華
右為正本係照原本作成。
如不服本判決，應於收受送達後二十日內向本院提出。
~B法院書記官　謝天祥
中　　　華　　　民　　　國　　九十一　　年　　　四　　　月　　　四　　　日
